臺灣花蓮地方法院刑事判決　　　　　　　　　　　　　九十三年度易緝字第一七號
　　公　訴　人　臺灣花蓮地方法院檢察署檢察官
　　被　　　告　戊○○
　　選任辯護人　魏辰州律師
右列被告因竊盜案件，經檢察官提起公訴（九十一年度偵字第一五六九號），本院判
決如左︰
    主  文
戊○○無罪。
    理  由
一、公訴意旨略以：被告戊○○意圖為自己不法之所有，於民國九十年十一月二十三
    日至同月二十八日間某日，在台灣鐵路管理局新城站至北埔站間（北三棧至佳民
    平交道），竊取俊清水電工程有限公司（以下簡稱俊清公司）用來舖設鐵路電纜
    工程之電纜線六條（書有072 1WT；072；072 5EU 等字樣），售予不知情之金燦
    興實業有限公司（以下簡稱金燦興公司）海濱店人員黃森妹，嗣於九十一年三月
    三十日，經警在金燦興公司貨場發現上開失竊電纜線而查獲上情，因認被告涉犯
    刑法第三百二十條第一項之竊盜罪嫌。
二、按犯罪事實應依證據認定之，無證據不得認定其犯罪事實；又不能證明被告犯罪
    者，應諭知被告無罪之判決，刑事訴訟法第一百五十四條第二項、第三百零一條
    第一項分別定有明文。又事實之認定，應憑證據，如未能發現相當證據，或證據
    不足以證明，自不能以推測或擬制之方法，為裁判基礎（最高法院四十年台上字
    第八六號判例參照）。再者，認定不利於被告之事實，須依積極證據，苟積極證
    據不足為不利於被告事實認定時，即應為有利於被告之認定，更不必有何有利之
    證據（最高法院三十年上字第八一六號判例）；而所謂「積極證據足以為不利被
    告事實之認定」係指據為訴訟上證明之全盤證據資料，在客觀上已達於通常一般
    之人均不致於有所懷疑，而得確信被告確曾犯罪之程度，若未達到此一程度，而
    有合理懷疑之存在時，即無從為有罪之認定（最高法院七十六年台上字第四九八
    六號判例）。
三、訊據被告戊○○矢口否認有何竊盜犯行，辯稱：伊是受資源回收公司的老闆僱用
    ，幫忙清理電纜線，伊到景美站去回收物品時，職員丙○○跟伊指出一個範圍，
    說該範圍內的東西都要載走清乾淨，該範圍裡面有椅子、鐵、鐵皮、電纜皮、還
    有電纜線，伊就將該範圍內所有的東西載到車上，讓景美站職員丁○○檢查過車
    子裡面載的東西後才載走的，而且伊目測載走的東西大約值市價六千元，所以還
    付給職員丙○○六千元等語。而公訴人認被告涉有前揭竊盜犯行，所提之證據為
    ：被告自承載運鐵路電纜線至金燦興公司貨場之供述、證人即俊清公司人員己○○、經理甲○○、東部鐵路改善工程局工程助理陳嘉隆、金燦興公司人員黃森妹
    、證人丙○○、集福資源回收場負責人張阿財之證詞、贓物認領保管單、照片等
    。經查：
  (1)警方於九十一年三月三十日，在花蓮縣吉安鄉○○○街十七號金燦興公司貨場查
    獲俊清公司所失竊之鐵路電纜線共六條，其上寫有「072 1WT 」者有二條，長度
    分別為五公尺三十公分、四公尺五十公分、寫有「072 」者有三條，長度分別為
    六公尺三十五公分、八公尺、四公尺五十公分、寫有「072 5EU 」者有一條，長
    度為六公尺；而上開電纜線為被告於九十一年二月四、五、六日時，載到金燦興
    公司位在花蓮縣吉安鄉○○路一四八之三號舊貨場內，出售予店員黃森妹之事實
    ，業據證人黃森妹於警詢時、俊清公司經理甲○○、職員己○○、東部鐵路改善
    工程局工程助理陳嘉隆於警詢時及本院訊問時供述明確，且為被告所不爭執，並
    有贓物認領保管單一份、電纜線照片共十三張附卷可按。
  (2)俊清公司所承包鐵路局新城站至花蓮站電子聯鎖號誌工程，是自九十年八月間開
    始施作，於九十年十一月二十三日、二十四日、二十八日陸續發現北三棧、守臣
    橋、佳民平交道所鋪設之鐵路電纜線失竊，遂於九十年十一月二十八日報警；而
    施工前材料放在施工現場蠻久的，鋪設電纜線的時間離失竊的時間大約有一、二
    個月了，所失竊之電纜線長度加起來大約三百多公尺等語，亦據證人甲○○、己○○於警詢時及本院訊問時供述明確，是以俊清公司之電纜線遭到竊盜之時間應
    至少在九十年十一月二十三日至二十八日以前，可堪認定。惟查被告載運查獲之
    鐵路電纜線售予證人黃森妹之時間為九十一年二月四、五、六日，距離俊清公司
    電纜線遭竊盜之時間，已有二個多月，而被告堅稱查獲之電纜線是自景美站所載
    運，非其所行竊等語，衡諸常情，被告持有查獲之電纜線之原因可能甚多，如無
    明確之事證加以佐證，殊難僅憑被告持有查獲之失竊電纜線即認為其所竊取。再
    者，俊清公司失竊電纜線之長度共約三百多公尺，而查獲之電纜線六條長度共三
    十四點七公尺，與俊清公司失竊之電纜線長度相去甚遠，且警方清查被告曾經出
    售電纜線之集福資源回收場等處所，亦未再發現其他失竊之鐵路電纜線，此據證
    人即集福資源回收場負責人張阿財於警詢時證述明確，則被告果真在北三棧、守
    臣橋、佳民平交道等處竊取鋪設之電纜線以資出售，則被告販售之電纜線依常理
    而言似應不僅只有三十四點七公尺而已。從而上開查獲之電纜線，是否確為被告
    在九十年十一月二十三日至二十八日間，在北三棧、守臣橋、佳民平交道等處所
    竊取，即不無可疑。
  (3)證人即任職於東部鐵路改善工程局監工員丙○○到庭證稱：其自八十九年年底至
    花蓮景美站擔任總務工作時起就有管理廢電線、電纜、電材等物品，從蘇澳新站
    至台東站的廢電纜、廢材都是集中在景美站，廢材送來時，並未經過登記、管理
    ，只有集中在一起，送來的時間也不一定，也沒有門禁管制，任何車輛都可以進
    出，什麼人送什麼材料來都不知道，直接集中在一起，其自擔任該工作起至九十
    一年一、二月間都沒有處理過廢料；查獲的電纜線如果雜在廢棄物裡，其不會發
    現；又其於九十一年一月或二月間是委託別人來載運廢料，別人再叫被告去載等
    語明確（見本院卷第八六頁起），另證人即東部鐵路改善工程局負責管理材料之
    人員丁○○亦結證稱：被告在九十一年農曆過年前後有至景美站載運廢料，伊有
    看過，有時被告會請伊去看一下所載運之物品，因為廢棄物旁邊有一些是伊管理
    的材料，伊會去巡察，並告誡被告，不要把有用的而且非屬廢棄物的電纜線載走
    ；查獲的電纜線如果摻雜在廢棄物堆中，伊應該不會發現；伊所管理的電纜線沒
    有登記，但有特定的區域來擺放，電纜線是施工人員拿來的，如果電纜線是包商
    的，要拿走電纜線要經過登記，其餘則不用（登記）等語（見本院卷第九二頁起
    ），證人甲○○亦結證稱：（問：你們是否曾經擔心失竊，將鋪放的電纜線拿到
    景美站寄放？）是有，有時如果只有使用一部分，剩下的部分可能會拿給景美站
    寄放，本案我不能確定有沒有拿回景美站；在鋪設過程中有發生過鋪放太長然後
    剪掉之情形等語（見本院卷第九六頁），是以綜合證人丙○○、丁○○、甲○○
    等人之證詞，可知證人丙○○確實在九十一年一月或二月間叫人來清運廢料、廢
    電纜等物，與被告所辯情節相符，而被告所清運的廢料堆旁，另放有證人丁○○
    管理之有用材料如電纜線等物，而上開廢料堆或有用之材料堆各項物品之管理，
    並未經過登記、清點、過磅等程序，施工人員、包商等亦可前往上開地點放置或
    取走廢料、材料，則本件查獲之電纜線是否可能因為施工人員將之暫放於景美站
    或因鋪設過長而剪掉後載至景美站時，被誤放在廢料堆中而為被告所載走？亦有
    可疑。況且，徵諸證人丙○○是在九十一年一月、二月間才叫人清運廢料，被告
    因而前往景美站進行清運，並於九十一年二月四、五、六日間將電纜線售予證人
    黃森妹，被告出售電纜線之時間與至景美站載運廢料之時間亦大致相符；如被告
    在九十年十一月二十三日間即竊取電纜線，其又如何能預知鐵路局將於日後委託
    其清運廢料，而藉機魚目混珠，將其於二個多月前行竊之電纜線混入販售，以便
    日後推卸責任？是以被告所辯其售予證人黃森妹之電纜線是在景美站清運廢料時
    所載走等情，衡情亦非無可能。
四、綜上，本件公訴人所提出之被告自承載運查獲之鐵路電纜線至金燦興公司出售之
    供述、證人己○○、甲○○、陳嘉隆、黃森妹、丙○○、張阿財之證詞、贓物認
    領保管單、照片等證據，客觀上尚未達到使通常一般之人均不致於有所懷疑，而
    得確信被告確曾犯罪之程度，而有合理懷疑之存在，復無其他積極事證足認被告
    有何竊盜犯行，揆諸首揭說明，被告竊盜之犯行尚無從證明，自應諭知無罪之判
    決。
五、據上論斷，應依刑事訴訟法第三百零一條第一項，判決如主文。
本案經檢察官乙○○到庭執行職務。
中      華      民      國    九十三    年     十一     月      五      日
                              臺灣花蓮地方法院刑事第二庭
                                  審判長法官  林  碧  玲
                                        法官  陳  世  博
                                        法官  俞  秀  美
右正本證明與原本無異。
如對本判決不服，應於送達後十日內，向本院提出上訴狀。（應抄附繕本）告訴人或
被害人如對於本判決不服者，應具備理由請求檢察官上訴，其上訴期間之計算係以檢
察官收受判決正本之日期為準。
                                  法院書記官
中      華      民      國    九十三    年     十一     月      五      日
